【裁判字號】    99,台上,4683
【裁判日期】    990722
【裁判案由】    違反毒品危害防制條例
【裁判全文】
最高法院刑事判決            九十九年度台上字第四六八三號
上  訴  人  甲○○
上列上訴人因違反毒品危害防制條例案件，不服台灣高等法院高
雄分院中華民國九十七年九月二十九日第二審更審判決（九十七
年度上更(二)字第一七七號，起訴案號：台灣高雄地方法院檢察署
九十五年度偵緝字第一三五八、一三七一號），提起上訴，本院
判決如下：
    主  文
上訴駁回。
    理  由
按刑事訴訟法第三百七十七條規定，上訴於第三審法院，非以判
決違背法令為理由，不得為之。是提起第三審上訴，應以原判決
違背法令為理由，係屬法定要件。如果上訴理由書狀並未依據卷
內訴訟資料，具體指摘原判決不適用何種法則或如何適用不當，
或所指摘原判決違法情事，顯與法律規定得為第三審上訴理由之
違法情形不相適合時，均應認其上訴為違背法律上之程式，予以
駁回。本件上訴人甲○○上訴意旨略稱：(一)林盈君已於審判中具
結，應可擔保其證詞之真實性。原判決以林盈君為上訴人女友，
並為本案被告，情理上無法要求其吐露實情，認林盈君於第一審
證稱：上訴人沒有賣毒品，沒看到有人將東西丟出車外，沒聽到
林哲銘與上訴人討論何事，不足為有利上訴人之認定，顯非適法
。(二)證人林哲銘於第一審證稱：在車上查獲之第一級毒品海洛因
（下稱海洛因）、第二級毒品甲基安非他命（下稱甲基安非他命
）是我向綽號「阿德」之人所買。則林哲銘既可自行購得毒品，
自無介紹李正吉向上訴人購買之必要，原判決未說明不採上開有
利上訴人證據之理由，有判決理由不備之違法。(三)原判決認上訴
人為供己施用而購入甲基安非他命，因數量頗多，上訴人又需現
款花用，乃變更供己施用之意，而販賣他人牟利。然原判決就上
訴人為何於購入甲基安非他命後，係因數量頗多及需現款花用，
而萌生販賣意圖，並未說明所憑之依據及認定之理由，有判決理
由不備之違法。(四)依林哲銘於警詢證稱：想請上訴人幫忙介紹購
毒管道，才剛坐上車，巡邏車就來了，下車後始告知上訴人係想
請其幫忙介紹等語，上訴人顯不知林哲銘見面目的，及李正吉亦
有同行。原判決未說明不採林哲明有利上訴人證詞之理由，有判
決理由不備之違法云云。
惟查原判決依憑上訴人不利於己之部分自白、證人林錦文（業經
判處罪刑確定）於警詢、偵查中之證詞，證人李正吉於警詢、第
一審之證詞，證人林哲銘於警詢之證詞、高雄醫藥大學附設中和
紀念醫院檢驗報告、台灣高等法院被告（上訴人）全國前案紀錄
表等證據，資以認定上訴人有原判決事實欄所記載之犯罪事實。
因而撤銷第一審關於上訴人意圖販賣而持有第一級毒品部分之科
刑判決，改判論處上訴人販賣第二級毒品未遂（累犯，處有期徒
刑六年），併為從刑之諭知，已詳述其所依憑之證據及認定之理
由。對於上訴人辯稱：案發當日林哲銘係要介紹李正吉與其認識
，並未在車上從事毒品交易，丟出車外之甲基安非他命亦非其所
有云云。經綜合調查證據之結果，認係卸責之詞，不足採信，分
別在判決內詳予指駁，並說明其證據取捨及判斷之理由。且敘明
(1)李正吉於偵查中及第一審指稱：未與林哲銘同時上車，並與上
訴人不熟，且由林哲銘先行上車經過相當時間後，林錦文始駕車
折返載其上車。而上訴人對於林哲銘、李正吉上車經過，亦為相
同之供述。參以林錦文於偵查中證稱：林哲銘與上訴人在車上討
論，當時我已開有二百公尺，林哲銘表示毒品不是他買的，是他
介紹李正吉來買，我才繞回去載李正吉，沒有看到上訴人拿東西
給李正吉，只有聽到談論甲基安非他命云云。則林哲銘既與上訴
人先討論後，李正吉始進入上訴人車內，李正吉與上訴人復非熟
識，但上車後即與上訴人討論甲基安非他命，足證林錦文、林哲
銘所稱李正吉係向上訴人購買甲基安非他命，應屬可信。況林錦
文與上訴人為國中同學，復與上訴人交情甚佳，自無杜撰事實誣
陷上訴人之理。林錦文、林哲銘於第一審及原審否認於上訴人車
內有討論如何交易甲基安非他命之事，要屬迴護上訴人之詞，委
無可採。(2)雖林盈君於偵查中、第一審證稱：上訴人沒有在賣毒
品；沒看到有人將東西丟出車外，也沒有聽到上訴人與林哲銘討
論何事云云。就將毒品丟出車外部分，與上訴人在上訴審坦承之
事實顯非一致；且林盈君為上訴人女友，並經檢察官以共同被告
一併起訴，上訴人在車上與林哲銘、李正吉究竟談論何事，情理
上無法要求林盈君吐露實情，自難為有利上訴人之認定。(3)上訴
人辯稱係為供己施用，始持有相當數量之甲基安非他命。但由本
件交易過程觀之，林哲銘既與上訴人事先約定帶李正吉前來觀看
及討論甲基安非他命，林哲銘復先行上車確定上訴人是否進行交
易，上訴人應已決意出售李正吉甲基安非他命，始會折返接載李
正吉上車。雖二人於車內商討時，上訴人尚未交付甲基安非他命
予李正吉，及向李正吉收取價款，然此係因隨即發生警方盤查追
捕之事所致，核屬偶發之障礙原因而影響二人交易之進行。上訴
人既有販賣營利之意圖，並已著手販賣李正吉甲基安非他命之行
為，自應成立販賣第二級毒品未遂罪。又公訴意旨另以：上訴人
意圖營利，於民國九十四年四月上旬間某日，在高雄市某處，賣
出約十七公克重之甲基安非他命予李正吉，嗣於同月上旬某日，
另向不詳姓名年籍之人，購入供販賣用之海洛因五包（此部分業
經原審判決免訴確定）與甲基安非他命一包，因李正吉發覺數日
前購買之甲基安非他命重量不足，乃透過林哲銘要求上訴人見面
補足數量及增購毒品。上訴人乃於同月六日一時二十分許，由林
錦文駕車載往加昌國小前先接載林哲銘、再回頭接載李正吉上車
，並在車上交付李正吉所要求回補與增購之甲基安非他命二包，
終因形跡可疑，為警攔停查獲，並扣得上開海洛因及甲基安非他
命，因認上訴人販賣十七公克甲基安非他命予李正吉部分另涉犯
毒品危害防制條例第四條第二項之販賣第二級毒品罪嫌，經綜合
調查證據之結果，認該部分犯罪尚屬不能證明，以公訴意旨認該
部分與上開論罪科刑部分，有修正前刑法連續犯裁判上一罪關係
，而不另為無罪之諭知，亦在判決內加以說明。原判決所為論述
，核與卷證資料相符，從形式上觀察，並無足以影響判決結果之
違背法令之情形。按(一)認事採證、證據之取捨及證據證明力之判
斷，俱屬事實審法院之職權，苟無違背證據法則，自不能指為違
法。本件原審綜合上訴人不利於己之部分自白、證人林錦文、林
哲銘、李正吉之證詞，斟酌其他證據，認定上訴人有本件之犯罪
事實。對於上訴人辯解，認不足採，就證人林盈君、林錦文、林
哲銘於第一審所為有利上訴人之證言，認屬迴護上訴人之詞，亦
不足採，已分別在判決內詳述其認事採證、證據取捨及判斷之理
由，核與證據法則並無違背，為其職權之適法行使，自不能指為
違法。上訴意旨(一)(二)(三)置原判決已說明之事項或屬原審採證認事
職權之適法行使，任意指摘，自非適法之上訴第三審理由。(二)同
一證人前後供述證言彼此不能相容，採信同一證人之部分證言時
，當然排除其他部分證言，亦為法院取捨證據法理上之當然結果
。原判決既認林哲銘於警詢證稱：與李正吉一起由台南巿搭計程
車至楠梓區○○路上之右昌國小等上訴人，上訴人等開車到達後
，我們就上車與上訴人談事情，後來有輛巡邏車靠近，林錦文就
開車逃離現場。與上訴人在嘉義監獄關在一起時認識，知道他有
辦法介紹毒品買賣，所以與上訴人約在案發當日在右昌國小見面
等語為可採，自係排除林哲銘於警詢另證稱：想請上訴人幫忙介
紹購毒管道，才剛坐上車巡邏車就來了，下車後始告知上訴人見
面目的等有利上訴人之證詞。原判決縱未說明不予採信之理由，
亦無上訴意旨(四)所指判決理由不備之違誤。上訴意旨所指，或對
於原判決究竟如何違背法令，並未依卷內訴訟資料為具體之指摘
，或徒憑己意，就屬原審採證認事職權之適法行使，及原判決已
經說明事項，任意指摘為違法，或於原判決之主旨不生影響之爭
執，核與法律規定得為第三審上訴理由之違法情形，均不相適合
，應認其上訴違背法律上之程式，予以駁回。至上訴人被訴涉犯
毒品危害防制條例第五條第一項意圖販賣而持有第一級毒品罪嫌
部分，原判決以此部分為上訴人另案所犯台灣高雄地方法院九十
四年度訴字第七三九號確定判決之既判力所及，且公訴人認與上
開販賣第二級毒品罪為數罪併罰關係，而另為免訴之諭知。此部
分檢察官並未提起上訴，業經確定在案，併予指明。
據上論結，應依刑事訴訟法第三百九十五條前段，判決如主文。
中    華    民    國  九十九  年    七    月  二十二  日
                      最高法院刑事第十二庭
                          審判長法官  黃  一  鑫
                                法官  張  春  福
                                法官  林  勤  純
                                法官  李  錦  樑
                                法官  陳  國  文
本件正本證明與原本無異
                                      書  記  官
中    華    民    國  九十九  年    七    月  二十九  日
                                                      v

司法院資訊處製作；財團法人民間司法改革基金會備份。
